【裁判字號】    98,易,104
【裁判日期】    981130
【裁判案由】    竊佔等
【裁判全文】
臺灣屏東地方法院刑事判決               98年度易字第104號
公  訴  人  臺灣屏東地方法院檢察署檢察官
被      告  丙○○
                      號
上列被告因竊佔等案件，經檢察官提起公訴（97年度偵字第5649
號）本院判決如下：
    主  文
丙○○意圖為自己不法之利益，而竊佔他人不動產，處拘役伍拾
日，如易科罰金，以新台幣壹仟元折算壹日。
被訴毀損部分公訴不受理。
    事  實
一、丙○○居住於屏東縣恆春鎮○○里○○路21號（起訴書誤載
    為17號，經蒞庭檢察官當庭更正），與居住於屏東縣恆春鎮
    ○○路17號之甲○○○為鄰，丙○○先於民國96年8 月間某
    日將其上開21號住處加蓋鐵皮整修擴建後，復於同年11月間
    某日，見甲○○○上開住處現無人居住，竟意圖為自己不法
    之利益，而擅自將原屬甲○○○17號房屋之玄關內部建起牆
    面，與上開17號房屋建築主體加以阻隔，並於玄關外牆處加
    蓋鐵皮，再將其家具及日常生活用品擺放至上開玄關處及其
    內一間小房間（如附圖所標示玄關及Room處，即96年度他字
    第2127號第32頁照片所示玄關處，及同卷第33頁上面、第37
    頁照片所示木板隔間之小房間），並居住其內而竊佔17號建
    物中約3 至5 坪之範圍。嗣經甲○○○之子松懷濱及乙○○
    返回17號房屋時始發覺上情。
二、案經甲○○○委任其子乙○○訴由台灣屏東地方法院檢察署
    檢察官偵查起訴。
    理  由
壹、有罪部分
一、程序方面
(一)、按被告以外之人於偵查中向檢察官所為陳述，除顯有不可信
    之情況者外，得為證據，同法第159 條之1 第2 項定有明文
    。偵查中對被告以外之人（包括證人、鑑定人、告訴人、被
    害人及共同被告等）所為之偵查筆錄，或被告以外之人向檢
    察官所提之書面陳述，性質上均屬傳聞證據。惟現階段刑事
    訴訟法規定檢察官代表國家偵查犯罪、實行公訴，依法其有
    訊問被告、證人及鑑定人之權，證人、鑑定人且須具結，而
    實務運作時，檢察官偵查中向被告以外之人所取得之陳述，
    原則上均能遵守法律規定，不致違法取供，其可信度極高，
    職是，被告以外之人前於偵查中已具結而為證述，除反對該
    項供述得具有證據能力之一方，已釋明「顯有不可信之情況
    」之理由外，不宜遽指該證人於偵查中之陳述不具證據能力
    。查證人尤榮志、松懷濱、丁○○、龔春信於偵查中之供述
    ，已依法具結，有其等結文在卷可稽（97年度偵字第5649號
    卷第11、12、23、24頁），無任何顯不可信之情況，依前開
    規定，上開證人在檢察官前所為證述筆錄，自得作為本案證
    據使用。
(二)、按被告以外之人於審判外之陳述，雖不符刑事訴訟法第159
    條之1 至第159 條之4 之規定，而經當事人於審判程序同意
    作為證據，法院審酌該言詞陳述或書面陳述作成時之情況，
    認為適當者，亦得為證據。當事人、代理人或辯護人於法院
    調查時知有第159 條第1 項不得為證據之情形，而未於言詞
    辯論終結前聲明異議者，視為有前項之同意，同法第159 條
    之5 第1 、2 項定有明文。立法意旨在於傳聞證據未經當事
    人之反對詰問予以核實，原則上先予排除，惟若當事人已放
    棄反對詰問權，於審判程序中表明同意該等傳聞證據可作為
    證據，基於尊重當事人對傳聞證據之處分權，及證據資料愈
    豐富，愈有助於真實發見之理念，且強化言詞辯論主義，使
    訴訟程序得以順暢進行，上開傳聞證據亦均具有證據能力。
    查本案據以認定被告犯罪事實存否之被告以外之人之言詞或
    書面陳述，被告對於上開證據，經於本院審判程序時予以提
    示並告以要旨，並經被告及檢察官表示意見，被告及檢察官
    於本院言詞辯論終結前，均未聲明異議，而本院審酌該言詞
    陳述及書面陳述作成之情況，未見有何不適當之情形，故依
    前開規定，均得為證據。
二、實體方面
(一)、訊據被告矢口否認有何竊佔犯行，辯稱上開建物係於60年間
    向證人謬三福所購得，伊自有權居住云云，經查：
 1、屏東縣恆春鎮○○里○○路17號原址為屏東縣恆春鎮○○里
    ○○路6 號，於72年12月13日始更改為現址，而上開天文路
    17號係於36年興建，並於43年5 月間由松坡、甲○○○即告
    訴代理人乙○○之父母遷入並居住於該處等情，業據證人即
    告訴代理人乙○○指訴甚詳（本院卷第106 頁），並有屏東
    縣恆春鎮戶政事務所全戶戶籍謄本及屏東縣恆春鎮公所97年
    7 月3 日恆鎮建字第0970008279號函各1 紙在卷可按（96年
    度他字第2127號卷第56頁、第59至60頁），是告訴人就屏東
    縣恆春鎮○○里○○路17號房屋確有使用權源。
 2、被告曾於96年8 月間整修其位於屏東縣恆春鎮○○里○○路
    21號房屋後，將其所有之家具之日常生活用品於96年11月間
    搬入水泥圍牆內玄關及其內小房間居住一事，為被告所不爭
    執，並與告訴代理人即證人乙○○人所證：「他敲破我家牆
    壁就如他案卷第4 頁照片，後來他又在缺口設了1 個門，用
    浪板隔間把我家與那房隔開，他把我家玄關旁房間佔走了；
    我所標出Room的部分就是被告竊佔的部分，原本沒有緊連21
    號房屋，被告把房子蓋滿又把我們房子吃掉；他佔到我家的
    房間大約是3 至5 坪」等語互核一致（97年度偵字第5649號
    卷第4 頁；本院卷第108 、177 頁），並有被告搬入該處前
    及現居該處之照片17幀在卷可佐（96年度他字第2127號卷第
    4 頁、第30至32頁），是此部分事實堪以認定。
 3、證人乙○○到庭證稱：「我住在天文路17號，我在那邊出生
    ，住到18歲，後來到官校讀書，期間斷斷續續會回去，因為
    父母都還住在那裡，我所標出來附圖的紅色區○○○○路17
    號，該區塊是我老宅的原始坐落位置，黃色那塊原先連在房
    子那裡，是玄關的部分，本來在原始老宅結構上是一體的，
    作為玄關使用，因為那塊塌的很嚴重，我哥哥曾經在4 、5
    年前有整修過。因為怕那個地方倒掉會影響主體的建築」等
    語（本院卷第108 、109 頁），核與證人尤榮志於偵訊中所
    證：「我在94年間有幫乙○○整修房間，就是乙○○所告的
    小房間及廚房」等語相符（97年度偵字第5649號卷第7 頁；
    本院卷第111 、112 頁），是被告現居之玄關及其內小房間
    原為證人乙○○老宅一部分，其兄長並於被告搬入前之4 、
    5 年間曾僱請證人尤榮志修繕該處，松家就該處自應具有管
    理使用權，復佐以證人丁○○於偵訊中亦證：「乙○○他們
    住的地方是在他字卷第4 頁照片紅磚瓦的地方，照片右邊土
    灰色圍牆所對應的房屋是乙○○他們的，我在41年搬到恆春
    就看到乙○○父母親住在那裡了」等語，及於本院審理時所
    證：「被告和松家都住在天文路，被告靠右邊，松先生靠右
    邊；19號圍牆圍起來是松家在住」等語（97年度偵字第5649
    號卷第18、19頁；本院卷第112 頁），是本案爭執如附圖所
    示Room及玄關部分原為松家居住之範圍乙節無訛。且觀諸本
    案爭執建物於96年11月被告尚未搬入前，天文路17號（即紅
    色磚牆部分）與灰色水泥圍牆內之前方玄關處一體相連，並
    無阻隔，且圍牆高度相同，圍牆上方均無遮蔽樣態相似，然
    台灣屏東地方法院檢察署檢察官於97年2 月25日前往該處之
    勘驗，該玄關處之灰色圍牆上方已遭被告以鐵皮搭蓋，其內
    並建造與17號屋體隔絕且封閉之牆面，有新刷油漆痕跡，有
    照片2 幀在卷可佐（見96年度他字第2127號卷第4 頁、32
    頁），是本案爭執之建物部分確原屬松家17號建物之一體，
    應無疑義。
 4、又被告雖供稱本案所爭執建物部分為其於60年6 月8 日向證
    人戊○○所購得，並提出讓約書為憑，然查，證人戊○○於
    警詢中證稱：「恆春鎮6 號是公家的，我不可能賣給丙○○
    」等語，復於本院審理時證稱：「契約書不是我簽名的，不
    是我的字，我57年離開的時候到62年間派給戴先生住，後來
    他又走了，我不知道這個讓渡書，也從來沒有看過」等語（
    97年度偵字第5649號卷第39頁；本院卷第114 至115 頁），
    是被告所辯已不可採。又被告雖提出其96年7 月所繳付予屏
    東縣政府縣有房地使用補償金之收入繳款書，證明其當時即
    有權居住於該處云云，然該使用補償金係被告所使用之天文
    路21號房屋，因坐落使用屏東縣恆春鎮○○段286 號、286-
    12地號土地上而須繳付之補償，有該收入繳款書及本院函詢
    屏東縣政府98年9 月1 號屏府財產字第0980203697號回函、
    恆春地政事務所恆測鑑042300號複丈成果圖各1 紙在卷可證
    （96年度他字第2127號卷第27頁；本院卷第145 、147 頁）
    ，是該繳款書所繳付補償金之標的與本案爭執之建物部分，
    不相關連。從而，被告確有未經同意卻佔用他人房屋部分為
    己所用之事實，已無疑義。本件事證明確，被告竊佔犯行，
    應堪認定。
三、核被告所為，係犯刑法第320 條第2 項之竊佔罪，應依同條
    第1 項規定處斷。公訴意旨僅論及被告竊佔96年度他字第
    2127 號 同卷第33頁上面、第37頁照片所示木板隔間之小房
    間（即附圖所標示ROOM處），惟惟被告竊佔之範圍尚有該小
    房間外之玄關處，業如上述，是此部分與竊佔小房間為一行
    為之實質上一罪關係，為起訴效力所及，本院自應併予審理
    。爰審酌被告之素行、任意竊佔他人房屋迄今仍未歸還，竊
    佔面積為3 至5 坪對告訴人造成之損害，及被告竊佔之時間
    、生活狀況、與告訴人為多年鄰居之關係、告訴人代理人對
    本案之意見、被告現已年屆80歲高齡、犯後態度等一切情狀
    ，量處如主文所示之刑，併諭知易科罰金之標準。
貳、不受理部分
一、公訴意旨另以：被告丙○○為擴建自己住處，竟基於毀損之
    故意，於96年8 月間某日，僱請不知情之尤榮志等工人，駕
    駛怪手將松李玉妹之夫松坡（已歿）所種植在上開土地上之
    龍眼樹、蓮霧樹及釋迦樹等樹木約10株砍除，再敲壞甲○○○住屋之牆壁，並將甲○○○所有之備用瓦片、瓦斯鋼瓶等
    物丟棄，以便重新搭建鐵皮屋，足以生損害於甲○○○，因
    認被告涉犯有刑法第354條第毀損罪嫌等語。
二、按告訴乃論之罪，告訴人於第一審辯論終結前得撤回其告訴
    ，又告訴經撤回者，應諭知不受理之判決，刑事訴訟法第23
    8條第1項、第303條第3款分別定有明文。
三、查本件被告因涉犯毀損情事，經檢察官提起公訴，認其另觸
    犯刑法第354 條之毀損罪嫌，依同法第357 條前段規定，須
    告訴乃論。茲據告訴人甲○○○委任告訴代理人乙○○於第
    一審辯論終結前具狀撤回其告訴，有撤回告訴狀附卷可按，
    爰依前揭規定，就毀損部分不經言詞辯論，逕為諭知不受理
    之判決。
據上論斷，應依刑事訴訟法第299 條第1 項前段、第303 條第3
款、第307 條，刑法第320 條第2 項、第1 項、第41條第1 項，
刑法施行法第1 條之1 ，判決如主文。
本案經檢察官李秀玲到庭執行職務
中    華    民    國    98    年    11    月    30    日
                  刑事第二庭    審判長法  官  黃國永
                                      法  官  翁世容
                                      法  官  劉怡孜
以上正本證明與原本無異。
如不服本判決應於收受判決後10日內向本院提出上訴書狀，並
應敘述具體理由；其未敘述上訴理由者，應於上訴期間屆滿後
20日內向本院補提理由書（均須按他造當事人之人數附繕本）
「切勿逕送上級法院」。
中    華    民    國    98    年    11    月    30    日
                                     書記官  馮得弟
附錄本判決論罪科刑法條全文
刑法第320 條：
意圖為自己或第三人不法之所有，而竊取他人之動產者，為竊盜
罪，處 5 年以下有期徒刑、拘役或 5 百元以下罰金。
意圖為自己或第三人不法之利益，而竊佔他人之不動產者，依前
項之規定處斷。
前二項之未遂犯罰之。


司法院資訊處製作；財團法人民間司法改革基金會備份。
